臺灣高等法院刑事判決
109年度上訴字第284號
上  訴  人  臺灣新北地方檢察署檢察官吳子新
上  訴  人  
即  被  告  黃○真（人別資料及住居所地址均詳卷）
選任辯護人  蘇志倫律師
上列上訴人等因被告家暴傷害致重傷案件，不服臺灣新北地方法
院107年度訴字第847號，中華民國108年9月30日第一審判決（起
訴案號：臺灣新北地方檢察署106年度偵字第24583號），提起上
訴，本院判決如下：
    主  文
原判決撤銷。   
黃○真成年人故意對兒童犯傷害致人重傷罪，處有期徒刑陸年陸
月。
    事  實
一、黃○真與詹○凱（人別資料詳卷，所涉傷害案件，由檢察官另
    為不起訴處分確定）前為夫妻關係（二人於民國104年12月3
    0日結婚，嗣於106年11月23日離婚），與詹○凱及其前妻張○
    齡（現更名為張○軒，下仍稱張○齡）所生之女童丙○○（102
    年5月生，人別資料詳卷）曾同住在新北市五股區御成路住
    處，黃○真為丙○○之繼母，2人間具有家庭暴力防治法第3條
    第2、3 款所定之家庭成員關係。緣丙○○曾於106年2月20日
    （起訴書誤載為21日）因受傷，經送往台灣基督長老教會馬
    偕醫療財團法人淡水馬偕紀念醫院（下稱淡水馬偕醫院）就
    醫後，發現其身體有多處新舊雜陳之瘀青傷痕，嗣經臺灣大
    學醫學院附設醫院兒童醫院（下稱臺大兒童醫院）兒少保護
    醫療中心進行傷勢研判，認定：丙○○受有右側廣泛性硬腦膜
    下出血，致腦中線偏移至左側併中腦變形、右側側腦室後角
    ，疑似少量顱內出血、雙側枕部高位（耳道以上）頭皮血腫
    ，依其頭皮血腫位置判斷，頭部受力部位為雙側頭部耳朵以
    上處，顯示為至少兩次以上之受傷機轉，且與跌倒所致受傷
    位置並不符合，應高度懷疑與兒童不當對待有關等情。然因
    新北市政府家庭暴力暨性侵害防治中心（下稱新北市家防中
    心）彼時尚查無明確兒虐狀況，乃未進行安置，僅續為追蹤
    。詎黃○真主觀上雖無致丙○○重傷之意，惟客觀上能預見丙○
    ○曾受有上開硬腦膜下出血、顱內出血等舊傷，且腦部為人
    體智力、身體發育中樞，如對頭部、臉部大力毆打或多次加
    以毆打，有致腦部受損之重傷害結果之可能，竟仍基於傷害
    丙○○身體之犯意，於106年5 月16日往前推算3天內之某時，
    在上址住處，以不詳方式毆打丙○○，致丙○○受有右側硬腦膜
    下血腫、下背處瘀傷及左大腿外側瘀傷等傷害。嗣黃○真於1
    06年5月16日上午8時許，發現丙○○高燒不退，遂通知詹○凱
    返家共同將其送往淡水馬偕醫院急救，經治療後仍遺留有缺
    血缺氧腦病變併發癲癇及多囊腦軟化症等重大難治之重傷害
    。
二、案經新北市政府警察局婦幼警察隊移送及新北市政府訴由臺
    灣新北地方檢察署檢察官偵查起訴。
    理  由
壹、程序部分：
一、不揭漏足以識別本件被害女童身分資訊之依據：
　　按司法機關所製作必須公開之文書，於刑事案件之被害人為
    兒童或少年時，不得揭露足以識別該兒童或少年身分之資訊
    ，此觀兒童及少年福利與權益保障法第69條第1項第4款、第
    2項規定自明。查，本件被害人丙○○，係於102年5月出生，
    在本案發生之際為年齡4歲之兒童，依上開規定即不得揭漏
    其身分之資訊。又被告黃○真為丙○○之繼母，證人張○齡、詹
    ○凱、詹○炬、葉○櫻、黃○銘等人，則分別為其生母、生父、
    祖父、祖母及外祖父，如記載其等之全名，將足以使人識別
    丙○○之身分，故亦不記載其等之全名。至於本判決下述之其
    他證人，記載全名並不足以揭漏識別丙○○之身分，因此乃不
    予遮蔽名字。　　
二、關於證據能力部分：
    本判決所引用之證據資料，無論供述證據或非供述證據，檢
    察官、被告黃○真及其辯護人均同意有證據能力（見本院卷
    第107至109頁），且本院審酌該等供述證據作成時之情況，
    認為適當，非供述證據，亦查無非法取得而應予排除之情形
    ，自均得作為證據。
貳、認定犯罪事實所憑之證據及理由：
一、被告之辯解：
　　被告固不否認丙○○受有本件傷害，但否認犯罪，辯稱：我沒
    有傷害被害人丙○○，她身上的傷是跌倒造成的等語。
二、經查：
  ㈠被告係於106年5月16日上午8時許，發現被害人丙○○高燒
　　不退情況有異，遂聯絡其配偶詹○凱返家，共同於當日將之
　　送往淡水馬偕醫院就醫等情，業據被告及證人詹○凱供述明
　　確（偵卷第23、14頁），並有證人即社工廖堃瑋之陳述可參
　　（偵卷第256頁），此情應屬實在。又丙○○於送醫急救後
　　，經醫院驗得其傷勢為左耳後紅腫、右側硬腦膜下血腫、下
    背及臀部多處瘀傷、左膝及左大腿外側瘀傷乙節，有卷附淡
    水馬偕醫院106年6月2日受理家庭暴力事件驗傷診斷書、106
    年5月16日之急診病歷及傷勢外觀照片等可參（偵卷第43、4
    4、77至80、189至194頁）。而對於丙○○此次傷勢，經新北
    市家防中心提供病歷、影像資料及外觀照片，送請臺大兒童
    醫院進行傷勢研判後，該院對於頭部影像學檢查之研判意見
    為：右側廣泛性硬腦膜下出血，出血位置分佈非常廣泛，無
    明顯骨折或軟組織腫脹，依其傷勢分佈狀況，與跌倒所致之
    傷勢分佈型態不符，應為受外力擊打所致傷勢，且此傷勢造
    成之時間，為106年5月16日往前推算3日之內，為一新發生
    之急性傷勢，與106年2月20日之腦部傷勢及出血無關。對於
    病歷及外觀照片之研判意見為：左大腿外側兩處條狀紫色瘀
    青及下背部、臀部多處紫、棕色條狀瘀青，其傷勢發生時間
    均為照相前後2日以上，皆符合藤條擊打後所造成之傷勢型
    態；左膝處兩處塊狀瘀傷，與一般意外所致傷勢無法區分，
    另左耳由所附照片解析度，無法評估傷勢狀況；並綜合傷勢
    判斷與兒少不當對待所致傷勢相符合等語，此有臺大兒童醫
    院106年9月4日傷勢研判報告在卷可憑（偵卷第125至127）
    。依此，可知丙○○於106年5月16日至淡水馬偕醫院就醫，關
    於其中之右側硬腦膜下血腫、下背、臀部多處瘀傷及左大腿
    外側瘀傷等傷害，係屬受外力擊打所致之傷勢，且該頭部之
    傷害係在106年5月16日往前推算3日之內，新發生之急性傷
    勢，而下背、臀部多處瘀傷及左大腿外側瘀傷等傷害，則係
    於106年5月16日照相前後2日以上發生之傷勢【關於丙○○之
    臀部瘀傷，不能認為係被告傷害所致部分，詳下述】，另丙
    ○○身上之左膝處兩處塊狀瘀傷及左耳後紅腫，則無法判斷其
    造成之原因為何等情無疑。再者，丙○○之上開傷害經治療後
    ，仍被診斷為缺血缺氧腦病變併發癲癇及多囊腦軟化症，需
    臥床且無法自行進食、無法控制大小便、無法坐、站，無語
    言能力、左側肢體特別無力，至多只有2 歲智力，其障害依
    現今醫學技術而言，可經治療痊癒至一般正常人之狀態之可
    能性極低，屬醫學上難治之傷害乙節，有卷附長庚醫療財團
    法人林口長庚紀念醫院108年7月23日函可據（原審卷第366
    頁），是丙○○於106年5月16日往前推算3日之內，因遭人以
    外力傷害，而受有重大難治之重傷害事實，堪以認定。
  ㈡關於丙○○所受如事實欄所載之傷勢，究係如何造成？被告雖
    以前詞置辯。然查：
  ⒈丙○○在106年5月16日往前推算3日之內，主要係由被告負責照
    顧，且此段期間丙○○之祖父母即詹○炬、葉○櫻、黃○銘等人
    並無參與照顧等事實，已據證人詹○凱、詹○炬於原審審理時
    證述明確（原審卷第218、228、229、233頁），核與證人即
    社工廖堃瑋於偵查中（含警詢）證稱：丙○○平常大部分時間
    主要由被告照顧乙情相符（偵卷第29、256頁）；亦與被告
    供承：丙○○大部分時間是我在照顧，等詹○凱下班後就由我
    們一起照顧乙情一致（偵卷第24頁、本院卷105、106頁）；
    並有證人黃○銘於本院審理時證稱：此段期間我剛好在花蓮
    等語可參（本院卷第399頁），是此部分事實可以認定。又
    丙○○所受如事實欄記載之傷勢，係受外力擊打所致，已如上
    述，而被告既為主要負責照顧丙○○之人，且全時間與丙○○共
    同生活，則其對於丙○○何以受到此等傷害，自應知之甚明，
    是其辯稱係丙○○跌倒所致乙節，顯與事實不符，益見另有隱
    情。況關於丙○○在106年5月16日送醫經驗出之傷勢，被告於
    警詢時供稱：左耳後紅腫我不知道為什麼，右側硬腦膜下血
    腫，我不懂什麼意思，下背及臀部多處瘀傷，那時因為丙○○
    不洗澡，我有看見詹○凱拿小竹子打她屁股，瘀青也是屁股
    ，左膝及左大腿外側瘀傷，可能是她自己跌倒造成的（偵卷
    第23頁）；並於偵查中供稱：我有看過詹○凱拿竹子打丙○○
    的屁股，只有這一次，其他次我沒有看見（偵卷第288頁）
    等語。與證人詹○凱於警詢供承：丙○○此次屁股的傷，是她
    不聽話，我拿小竹子打幾下造成的等語（偵卷15頁）；及證
    人廖堃瑋於偵查中證稱：我106年5月16日接獲醫院通報後，
    有到醫院與被害人的父親及繼母晤談，被害人的父親有解釋
    他前一晚，因被害人不聽管教，有打她的屁股，其他的傷勢
    ，被害人的父親及繼母則沒有解釋等語（偵卷第256頁），
    互核其等對於丙○○之臀部傷害，係詹○凱擊打所致乙情供述
    一致，而被告在上開時日，乃係全時間主要照顧丙○○之人，
    而其既僅見另一分擔照顧責任之詹○凱擊打丙○○之臀部1次而
    已，則除可認丙○○此次臀部所受之傷勢，係詹○凱所為而與
    被告無關外，其他如事實欄所載之本件傷勢，因係在被告照
    顧期間發生，即顯與被告脫不了干係。
　⒉再佐以下列情況證據：
  ⑴證人詹○凱於偵查中證稱：我於案發那段期間是在做小吃，
　　早上4點半出門，晚上7點半以後才回家，丙○○在這段期間是
    由被告照顧，晚上則由其等2 人共同照顧，我常常看到丙○○
    身上出現莫名的傷勢，但我與被告所生的兒子則沒有，我有
    質問過被告有無虐待丙○○，但被告否認，只說是她自己跌倒
    的，我也有問過丙○○為何會受傷，但她不敢跟我講，因為她
    非常怕被告，她展現出來的眼神、肢體行為就是懼怕，但我
    當時經濟壓力很大，找不到方法、也沒有證據，且我與被告
    是夫妻，不可能鬧到報警，丙○○是我親生女兒，且沒有媽媽
    ，我不可能對她傷害致重傷（偵卷第286至287頁）；並於原
    審審理時證稱：因為我平常工作的因素，所以主要都是由被
    告在照顧丙○○，在106年5月16日當天以及前3天主要負責照
    顧丙○○的，都是被告，丙○○在106 年5月16日受重傷而送到
    馬偕醫院，我當時是在店裡上班而不在場，沒有親眼看到事
    情是如何發生的，就我所知丙○○與被告相處一般，但她還蠻
    怕被告的，應該說是被告比較管得動她，她會聽被告的話，
    大概在105年年尾到106年5月這段時間，在被告有對丙○○體
    罰之後，她都表現出怕被告的樣子，當我跟被告還有丙○○三
    人都在的情況下，她是特別懼怕被告的，她所表達出來的肢
    體語言跟臉部表情是屬於懼怕的，當時我只覺得怎麼會這樣
    子，有時候我們三人聚在一起時，丙○○的眼神會飄到被告身
    上，好像深怕我親近她之後就會怎麼樣的感覺，當下我只會
    覺得莫名其妙，為何我要接近女兒卻不可以、為何我女兒會
    這麼懼怕被告。但若被告外出，家裡只剩下我跟她兩個人的
    情況下，她表現出來就是自然、活潑、有笑容的反應等語（
    原審卷第201至220頁）。
　⑵證人即丙○○之祖母葉○櫻於偵查中證稱：就我所知，因我兒子
    詹○凱白天一大早就去上班，晚上7、8 點才回來，所
    以丙○○幾乎都是被告在照顧，我觀察發現她非常怕被告，被
    告叫她往東，她不敢往西，她甚曾突然跟我講說「媽媽沒有
    打我、媽媽沒有打我、媽媽沒有打我」的話，她所稱的媽媽
    指的就是被告；先前在104年11月間，就有發現她身上到處
    都是傷痕，那種傷不可能是跌倒造成的，我們看到都哭了，
    才決定把她帶回桃園照顧，我當時有問她為何會受傷，她有
    說手上的燙傷是被告燙的，至於她身上其他的傷，我沒有問
    她，她也沒有講，但我心裡有譜（偵卷第242至243 頁）；
    並於原審審理時證稱：丙○○於出生後係由我在桃園照顧，在
    104年7月至104年底，由我兒子詹○凱及被告接回照顧，這段
    期間我去探望丙○○，她都會有受傷的情況，我於104年11月
    間帶她去壢新醫院驗傷，因為當時她手有燙傷，我問她，她
    說媽媽打、媽媽燙，媽媽是指被告，我們當時很傷心，就把
    她帶回桃園住，到了105年底詹○凱表示要接她回新北市唸書
    後，就由被告負責照顧，就我觀察，丙○○很聽被告的話，很
    怕被告，回去平鎮的時候，被告叫她過來她就過來，被告說
    東她不敢往西，非常怕被告，有一次她突然跟我說「阿嬤，
    媽媽沒有打我、媽媽沒有打我」，我想也許是被告有跟她說
    「妳回去不能講」，不然為何小孩子會突然這樣講等語（原
    審卷第236至240頁）。  
  ⑶證人即丙○○之祖父詹○炬於偵查中證稱：我並未看到丙○○被傷
    害的過程，但之前她回平鎮時，我看到她身上有一些黑青，
    我有問她，她說是被告弄的，在104年11月間，她身上有傷
    ，我當時有問她為何會受傷，她說是被告弄到的，我早期看
    被告與她相處還不錯，但到比較後面，她好像就比較怕被告
    ，很聽被告的話，詹○凱平常忙著做生意，大部分時間都是
    被告在照顧，我並未看過我孫子即丙○○的弟弟有像她這樣的
    傷勢過，可能不是親生的和親生的會有差（偵卷第244至245
    頁）；並於原審審理時證稱：丙○○於102年5月至104年7月間
    ，是在桃園由我與配偶葉○櫻照顧，同年7月到年底，她則與
    詹○凱及被告回到北部，我去探望時，看到她手上、臉部、
    下體都出現傷勢，在104年11月間就帶她去壢新醫院就醫，
    我有問她為何會這樣，她說手上燙傷是媽媽用到的，在105
    年底到106年5月期間，丙○○是與詹○凱及被告同住，主要由
    被告負責照顧，此段期間我去探視時，曾經看過她臉上有稍
    微瘀青。她跟我及葉○櫻住在桃園平鎮時，非常活潑、很天
    真、很好動，但我們去北部探視她時，話就比較少，她跟被
    告相處時好像很嚴肅，就是怕怕的，坐在那邊很安靜不敢講
    話，好像一副很怕的樣子，比較沒有那麼活潑等語（原審卷
    第223至232頁）。
  ⑷觀諸證人葉○櫻、詹○炬上開所證丙○○曾向其等敘及曾遭被告
    打、燙傷等情一致，且與卷附壢新醫院急診病歷、受理家庭
    暴力事件驗傷診斷書，及丙○○於104年11月9日就醫時所攝照
    片顯示於其臉部、雙耳、左腳、雙手及外陰部，分別有瘀、
    燙傷之情形互核相符，並有兒童少年保護及高風險家庭通報
    表等資料在卷可稽（偵卷第51至53、223至235 頁），堪認
    證人葉○櫻、詹○炬所證上情確屬非虛。且其二人所證丙○○確
    有懼怕被告乙情，亦與證人詹○凱所證相符；再依證人詹○凱
    及詹○炬所證：被告與詹○凱所生之子即未曾有此類傷勢出現
    等情，則綜合上情與前述丙○○之本件傷害係在被告照顧期間
    發生等間接證據勾稽參證，足以推論證明本件虐打丙○○致其
    受有如事實欄所載傷害之人，應係被告無疑。
　⒊雖然證人詹○凱於偵查中證稱：被告會體罰丙○○，例如會罰站
    、半蹲、學蛙跳，但我沒看過被告打被害人等語（偵卷第28
    6頁）；證人詹○炬於警詢證稱：丙○○與被告的相處情況，在
    我看來還不錯，只是私下我就不知道了（偵卷第35頁）；以
    及證人葉○櫻於警詢證稱：我私底下不知道丙○○與被告的相
    處情況，被告是否有體罰丙○○或有其他懲處方式，我就不清
    楚了等語（偵卷第41頁）。惟其等此部分證述，應係就概括
    情況而言，與其等前揭證述係指親自見聞之具體事例而言，
    不生歧異，自無從以其等未見被告有毆打、擊打丙○○之舉，
    而為有利被告之認定。至於證人即被告之父黃○銘雖於偵查
    中證稱：被告及其配偶詹○凱多半用罵的方式管教小孩，被
    告不會打小孩（偵卷第374頁），並於本院審理時證稱：未
    見過被告體罰丙○○云云（本院卷第392頁）。然證人黃○銘亦
    證稱：我平常在花蓮做工程，很少回臺北，若有回來與被告
    同住大概1、2天，同住時也沒有在管小孩的事情，我沒有在
    注意丙○○被打的部位（偵卷第373 、374 頁）；發生丙○○本
    件受傷害期間，我剛好在花蓮等語（本院卷第399頁），顯
    見證人黃○銘並未與被告及丙○○長時間共同生活，自無從全
    面、完整觀察到其等相處之實情，自難以其上揭證詞作為有
    利被告之認定。又證人廖堃瑋於原審審理時雖證稱：我在案
    發前前往被告家中家訪時，並無明顯看到丙○○有閃躲或害怕
    被告情況云云，然其亦同時證稱：我於家訪當日待了快1 小
    時，我並未單獨與被害人會談，期間只記得當時被害人係在
    客廳玩玩具，被害人有時候會拿東西請詹○凱幫她弄一下或
    陪她玩等語（原審卷第253 頁），顯見證人廖堃瑋與被害人
    相處時間甚屬短暫，其未觀察到被告與被害人相處有何異常
    情形，要屬當然，亦無從憑其證言即遽對被告為有利之認定
    。另證人即被害人之生母張○齡於偵查中雖證稱：我有看過
    被告與被害人之互動，被告雖然比較嚴厲，但我認為被告不
    至於會去打小孩（偵卷第333頁），並於本院審理時證稱：
    被告有用臉書跟我聊過，說 她是後母，所以不會用打的來
    管教小孩等語（本院卷第410頁）。然證人張○齡亦證稱：我
    最後一次看到被害人是在105年夏天，是去被害人的爺爺奶
    奶家看她等語（偵卷第331 頁），與本件係發生在106年5月
    ，時間相隔已近1年，且其係為短暫性之探視，是否得以完
    整了解被害人與被告相處之實情，亦非無疑；況且證人張○
    齡所證其聽被告自稱不會打
　　丙○○乙節，性質上與被告之辯解無異，不足以作為有利被告
    認定之依據。再者，證人甲○○於本院審理時雖證稱：我到過
    詹○凱及被告位於新北市五股區的住處，去找黃○銘聊天時，
    有見過詹○凱要給丙○○洗澡，她不給詹○凱洗，詹○凱就會打
    她的臉，及拿棍子打她云云（本院卷第267至269頁）。惟證
    人甲○○亦證稱其所見上情之時間點，係在其向詹○凱頂讓店
    面之前一年（本院卷第273頁），而依證人甲○○提出之房屋
    租賃契約書所載，頂讓日期為106年12月10日，有該契約書
    在卷可參（本院卷第285至293頁），按此足見證人甲○○所見
    上情，應係發生在105年間，與本件案發時間為106年5月16
    日往前推算3日之內，並不相同，是其所證情形顯與本案無
    關，無從作為有利被告之認定。此外，被告經本院囑託內政
    部警政署刑事警察局進行測謊鑑定，結果為無法鑑判，有該
    局109年7月13日之鑑定書在卷可參（本院卷第141至152頁）
    ，亦不足以憑此對被告為有利之認定。
　㈢據上所述，可知被告本件傷害丙○○之身體部位範圍，應僅限
    於頭部、下背及左大腿外側等處，而不包括丙○○之臀部瘀傷
    、左膝處兩處塊狀瘀傷及左耳後紅腫等傷害在內甚明。原審
    疏未詳查，遽認被告本件傷害範圍，尚包括丙○○之臀部瘀傷
    、左膝處兩處塊狀瘀傷及左耳後紅腫等傷害，顯與卷證資料
    不符，其事實認定即有所違誤。
  ㈣按加重結果犯，以行為人能預見其結果之發生為要件，所謂
　　能預見乃指客觀情形而言，與主觀上有無預見之情形不同，
    若主觀上有預見，而結果之發生又不違背其本意時，則屬故
    意範圍；是以加重結果犯對於加重結果之發生，並無主觀上
    之犯意可言。即加重結果犯係以該行為人對於其行為所生，
    「客觀上有預見可能」之加重之結果，但行為人事實上因當
    時之疏忽致「未預見」為要件，乃就行為人主觀上意欲實行
    之基本犯罪行為，及客觀上可能預見其結果之發生，二者間
    因有相當因果關係存在，予以加重其刑之法律評價（最高法
    院91年度台上字第50號、95年度台上字第1716號、96年度台
    上字第6924號判決意旨參照）。經查，被告為被害人之繼母
    ，其等間應無深仇宿怨，且被告於案發前仍有付出一定心力
    負責照顧被害人之生活起居，卷內復無證據顯示被告於為本
    件傷害行為之際，存有使被害人受重傷之故意，是應認其為
    本件犯行時，主觀上僅有普通傷害之犯意。惟被害人於本件
    案發時為年僅4歲之幼童，且其前於106年2月20日曾因傷送
    往淡水馬偕醫院就醫，發現其身體有多處新舊雜陳之瘀青傷
    痕，經臺大兒童醫院兒少保護醫療中心進行傷勢研判後，認
    其受有右側廣泛性硬腦膜下出血，致腦中線偏移至左側併中
    腦變形、右側側腦室後角，疑似少量顱內出血、雙側枕部高
    位（耳道以上）頭皮血腫等傷勢，有淡水馬偕醫院受理家庭
    暴力事件驗傷診斷書及臺大兒童醫院106年5月24日傷勢研判
    報告在卷可稽（偵卷第45至50頁），而被告既知悉被害人曾
    受有上開右側廣泛性硬腦膜下出血、顱內出血等舊傷（偵卷
    第21、22頁），且腦部為人體智力、身體發育中樞，如有對
    頭部、臉部大力毆打或多次加以毆打之行為，有造成腦部受
    損而致重傷害結果之可能，此應為一般人客觀上所得預見，
    被告主觀上雖無使被害人致重傷之意，惟此等重傷害之結果
    ，既為社會上一般具智識能力之人客觀上均得以預見之事，
    且被告具有高職肄業之智識程度，並與配偶詹○凱另育有1名
    幼子由其負責照顧，則其客觀上應可預見毆打稚齡之被害人
    ，有造成其受有重傷害結果之可能，其竟仍以不詳方式毆打
    被害人，因而造成被害人受有前開重傷害之結果，此與其上
    揭傷害行為具有相當因果關係，是被告自應就上開傷害行為
    所致生之重傷害結果負責，故被告本件所為係屬傷害致重傷
    之加重結果犯，應堪認定。
三、基上所述，本案事證已臻明確，被告否認犯罪之辯解，均無
    足採，其所為上開傷害致重傷害之犯行，堪以認定，應依法
    論科。至於被告及辯護人聲請傳喚乙○○作證部分（本院卷第
    209頁），經本院傳拘無著，有本院之送達證書及警方之拘
    提報告書在卷可憑（本院卷第347、365頁），則此項聲請即
    屬不能調查；另關於被告及辯護人聲請傳喚應秀蘭作證及調
    取詹○凱之前案資料部分，因其係主張欲證明詹○凱有暴力傾
    向、本件無法排除係詹○凱一時情緒失控所為乙節（本院卷
    第64至66頁），惟此乃關於證明詹○凱犯罪之事證，與被告
    所為本件犯行之待證事實無重要關係；且如上所述，本件待
    證事實亦已臻明瞭而無再為調查之必要，則依刑事訴訟法第
    163條之2第2項第1、2、3款規定，被告及辯護人此等請求均
    屬無調查必要，爰併予駁回其聲請。
四、論罪科刑：
  ㈠按家庭暴力者，指家庭成員間實施身體、精神或經濟上之騷
　　擾、控制、脅迫或其他不法侵害之行為；家庭暴力罪者，指
    家庭成員間故意實施家庭暴力行為而成立其他法律所規定之
    犯罪，家庭暴力防治法第2條第1款、第2款分別定有明文。
    查被告為被害人之繼母，且於本件案發時，其等乃同住新北
    市五股區御成路住處，則被告與被害人間，具有家庭暴力防
    治法第3條第2、3款所定之家庭成員關係。而被告為本件行
    為時係成年人，被害人則為未滿12歲之兒童等情，為被告所
    明知，是核被告所為，係犯刑法第277條第2項後段、兒童及
    少年福利與權益保障法第112條第1項前段之成年人故意對兒
    童犯傷害致人重傷罪，應依兒童與少年福利及權益保障法第
    112條第1項前段規定，加重其刑。起訴書所引應適用之法條
    ，未列依兒童與少年福利及權益保障法第112條第1項前段規
    定加重後之罪名，自有未洽。本院乃於審理時由審判長告知
    該應變更之法條（本院卷第374頁），並經檢察官、被告及
    辯護人為攻擊防禦辯論，自得依刑事訴訟法第300條規定變
    更起訴法條後予以審理。又被告本件犯行雖屬家庭暴力防治
    法第2條第2款所稱之家庭暴力罪，惟因家庭暴力防治法對於
    家庭暴力罪並無科處刑罰之規定，故僅依刑法、兒童及少年
    福利與權益保障法之規定予以論罪科刑即為已足。
　㈡爰以行為人之責任為基礎，審酌被告身為被害人之繼母，與
    被害人共同居住並負責照顧被害人，本應悉心呵護照料，竟
    無視被害人為稚齡幼童，而以不詳方式傷害被害人，造成被
    害人受有終生難以恢復之嚴重傷害，所為殊屬不該；又被告
    於犯後否認犯行，未見悔意，且迄未賠償被害人，犯後態度
    欠佳；惟念及其除本件犯行外，並無犯罪前科之素行，有其
    前案紀錄表附卷可憑（本院卷第81頁）；再考量其犯罪之動
    機、目的、手段、違反義務之惡性及被害人所受傷勢之程度
    ，兼衡其智識程度、離婚、有未成年子女須扶養、從事網拍
    工作，每月收入約新台幣2、3萬元之生活狀況等一切情狀。
    原審判決雖有如上所述部分事實認定錯誤之違誤，而無可維
    持，但因本院所認該等不應包括在被告本件犯行內之傷勢（
    即左耳後紅腫、臀部及左膝瘀傷），對於被害人之上開腦病
    變所致之重傷害而言，乃屬次要性，予以剔除，對本件整體
    量刑因子之綜合評價，仍不生重大影響，且原審所科刑度有
    期徒刑6年6月，核與罪責相當，本院爰乃量處如原審判決所
    處之刑。檢察官上訴求為從重量刑，尚無可採。
參、不另為無罪諭知部分：
一、公訴意旨雖略以：被告本件傷害結果之範圍，除上述經認定
    屬被告所為部分外，尚包括被害人之左耳後紅腫、臀部多處
    瘀傷、左膝瘀傷及肺炎等傷害，因認被告就此部分亦涉犯刑
    法第277條第2項後段之罪嫌等語。
二、惟查，關於被害人之左耳後紅腫、臀部多處瘀傷、左膝瘀傷
    等傷害部分，如上所述，依現有證據，尚無從認定係被告所
    為。至於肺炎部分，淡水馬偕醫院107年5月22日函固略以：
    病人（丙○○）於106年5月16日至急診就醫、住院，106年6月
    16日出院，診斷有急性硬腦膜下出血、缺氧性腦病變、癲癇
    、肺炎等語（偵卷第396頁）。惟參之臺大兒童醫院對於新
    北市家防中心所提供丙○○此次受傷於106年5月16日、5月18
    日及同年5月23日之頭部影像學檢查、骨骼X光（檢驗範圍胸
    、腹部）等影像資料所作之傷勢研判報告，並未敘及丙○○患
    有肺炎之情形，此有上揭傷勢研判報告可稽（偵卷第125至1
    27頁）。則丙○○之肺炎部分，應係其於淡水馬偕醫院住院期
    間出於不明原因所引起，尚無證據足以認定與被告所為之本
    件傷害行為有關。對於此等部分，既不能證明係被告所為，
    本應為無罪之諭知，然因起訴書認為與前開成罪部分係實質
    上一罪，爰不另為無罪之諭知。原審判決關於檢察官起訴所
    指肺炎部分，未予審酌論敘，有對已受請求之事項未予判決
    之違誤。
肆、綜上所述，檢察官及被告之上訴雖均無理由，然原審判決既
    有如上所述之違誤可議之處，即無可維持，乃予以撤銷並改
    判如主文第二項所示。
據上論斷，應依刑事訴訟法第369條第1項前段、第364條、第299
條第1項前段、第300條，判決如主文。
本案經臺灣新北地方檢察署檢察官鄭遠翔起訴，臺灣高等檢察署
檢察官賴正聲到庭執行職務。　　
中　　華　　民　　國　　110 　年　　9 　　月　　1 　　日
                  刑事第二十二庭審判長法　官  洪于智
                                      法　官  汪怡君
                                      法　官  陳銘壎
以上正本證明與原本無異。
如不服本判決，應於收受送達後20日內向本院提出上訴書狀，其
未敘述上訴之理由者並得於提起上訴後20日內向本院補提理由書
（均須按他造當事人之人數附繕本）「切勿逕送上級法院」。
                                      書記官  吳思葦
中　　華　　民　　國　　110 　年　　9 　　月　　1 　　日
附錄：本案論罪科刑法條全文
中華民國刑法第277條
傷害人之身體或健康者，處5年以下有期徒刑、拘役或50萬元以
下罰金。
犯前項之罪，因而致人於死者，處無期徒刑或7年以上有期徒刑
；致重傷者，處3年以上10年以下有期徒刑。
兒童及少年福利與權益保障法第112條
成年人教唆、幫助或利用兒童及少年犯罪或與之共同實施犯罪或
故意對其犯罪者，加重其刑至二分之一。但各該罪就被害人係兒
童及少年已定有特別處罰規定者，從其規定。
對於兒童及少年犯罪者，主管機關得獨立告訴。